臺灣高等法院臺中分院民事判決　100年度家上字第2號
上　訴　人　甲○○
訴訟代理人　陳益軒律師
複　代理人　曾維熙
　　　　　　黃泰元
　　　　　　林筱薇
被　上訴人　乙○○
訴訟代理人　陳浩華律師
複　代理人　莊慶洲律師
　　　　　　趙芷馨
上列當事人間請求離婚事件，上訴人對於中華民國99年11月16日
臺灣臺中地方法院99年度婚字第435號第一審判決提起上訴，本
院於100年5月11日言詞辯論終結，判決如下：
    主  文
原判決廢棄。
被上訴人在第一審之訴駁回。
第一、二審訴訟費用由被上訴人負擔。
    事實及理由
一、被上訴人起訴主張：（1）兩造於民國八十八年十一月二十三日
    （起訴狀誤載為十二月二十一日）結婚，婚後上訴人經常言
    語恐嚇及傷害被上訴人，如於九十四年三月十二日及同年六
    月七日，上訴人毆打被上訴人成傷，被上訴人因不堪上訴人
    同居之虐待，便搬離兩造共同生活之處所。惟於兩造分居期
    間，於九十五年六月中旬，上訴人打破被上訴人臺中縣霧峰
    鄉○○○路○○○之○○號住家之門窗；又於九十六年一月
    十五日十二時許，在被上訴人上開住處，上訴人因懷疑被上
    訴人發生外遇而騷擾被上訴人，並揚言要致被上訴人於死地
    ，令被上訴人心生畏懼。被上訴人因無法忍受受虐，遂向原
    審法院聲請核發保護令，經該院核發九十六年度家護字第四
    一二號民事通常保護令確定在案。另上訴人兩年多來未從事
    任何工作，不思照養家庭，每日借酒澆愁，而兩造自九十四
    年開始分居，至今已約六年。（2）上訴人上開所為，已逾越夫
    妻通常所能忍受之程度，且危及婚姻關係之維繫，且兩造分
    居之事實亦與婚姻實質上的意義有違，爰依民法第一千零五
    十二條第一項第三款及第二項規定，請求判決離婚。（3）上訴
    人聽聞被上訴人離家後，即與外遇對象生育子女，主張調查
    被上訴人之就醫記錄，惟查個人之就醫及病歷資料，均涉及
    個人隱私，且醫師對此尚有保密之義務，是上訴人應負舉證
    之責，而非聲請法院調閱等語。起訴聲明求為判決：（一）准被
    上訴人與上訴人離婚。（二）訴訟費用由上訴人負擔；於本院答
    辯聲明求為判決：（一）上訴駁回。（二）第二審訴訟費用由上訴人
    負擔。
二、上訴人則以：（1）於被上訴人外遇之前，從未打過、罵過被上
    訴人。被上訴人是在九十三年、九十四年間外遇，那時因生
    氣，被上訴人也很強悍，故當時兩造係互毆。而上訴人不同
    意與被上訴人離婚，兩造所生子女丙○○、丁○○、戊○○
    分別○○歲、○歲、○歲，希望被上訴人能以兩造所生之未
    成年子女為重，放棄訴請離婚。（2）兩造婚姻關係當中根本未
    存有任何家庭暴力情事，期間僅因被上訴人外遇情事曝光後
    ，惱羞成怒與上訴人扭打的偶發性傷害行為（互毆），惟此
    絕非屬訴請法院裁判離婚之重大事由：①兩造於八十八年結
    婚，婚後夫妻感情甚篤，如被上訴人所云，上訴人自婚後即
    不斷以言語恐嚇及傷害等情事，則被上訴人豈可能與上訴人
    生育三名子女？況如被上訴人所云，其係長期受上訴人家庭
    暴力，衡諸常情以觀，與兩造同居住之家人應瞭解上開情事
    ，然兩造幼女丙○○於法院庭訊時證稱：並無目睹上訴人打
    被上訴人情事，顯與被上訴人所言相悖，足證上訴人並未有
    家庭暴力。②上訴人對於被上訴人之傷害行為，實肇因於被
    上訴人違反夫妻之間的忠誠義務及離家棄三名幼子於不顧，
    上訴人為挽回被上訴人重築家庭和樂，願其以三名幼女為重
    ，於九十四年三月間前往被上訴人父母之住所，告知被上訴
    人外遇情事，並詢問是否知悉被上訴人交友情況，惟被上訴
    人眼見外遇情事曝光，惱羞成怒，大聲斥喝上訴人，不斷指
    責上訴人經濟能力不佳，因此雙方發生肢體上衝突而互相扭
    打，此扭打僅係偶發事件，並非如同被上訴人所述其係長期
    受上訴人家庭暴力所侵擾。③就本件兩造所為的偶發性傷害
    行為（互毆），若謂任何人處於此一情況均已達喪失維持婚
    姻意欲之程度，則對於重大事由之認定不免失之過廣，且悖
    離婚姻關係締結的真意，即夫妻雙方相互扶持、甘苦與共、
    信諒為基、情愛相隨，確保婚姻的永續及家庭的長存，據此
    就本件兩造已存有難以維持婚姻之重大事由而言，絕非上訴
    人因被上訴人為飽私慾、離家棄子而與被上訴人發生爭吵進
    而扭打傷害的行為。（3）被上訴人於九十四年二月離家前確實
    即與不知名男子有不正常之男女關係，且其等進而在外發生
    性行為，而此方為上訴人與被上訴人兩造間婚姻關係難以維
    持之重大事由：①被上訴人於九十四年間突然間性情大變，
    不時放置幼女在家而自行外出，且藉機與上訴人因細故起爭
    執，被上訴人種種反常之舉動，使上訴人懷疑被上訴人可能
    外遇，被上訴人更於九十四年二月離家出走。上訴人已查覺
    被上訴人行蹤怪異，於被上訴人離家前就以於被上訴人汽車
    上裝置錄音機，同年三月十二日上訴人發現被上訴人行蹤，
    遂跟蹤被上訴人，雖未有直接發現被上訴人開往何處，但裝
    置於汽車上之錄音機側錄到上訴人與一名不知名男子在車上
    交談關於要前往汽車旅館休息之對話。②本院向「○婦產科
    」函調及電詢的資料顯示，被上訴人確實於九十四年六月二
    十九日至○婦產科實施人工流產手術，且未經上訴人簽名無
    疑；又上訴人確於九十四年二月間因被上訴人離家而與被上
    訴人成分居狀態，遑論二者之間具有性生活，益證被上訴人
    於同年五月十七日至二十四日間，確實有與不知名之男子發
    生性行為而受胎，被上訴人之行為實已違反夫妻間之忠誠義
    務甚明。③本件被上訴人於九十四年間（抑或更早）便開始
    與不知名男子有異常的男女關係並發生性行為，此行為堪認
    確屬民法第一千零五十二條第二項規定所示之難以維持婚姻
    之重大事由。（4）本件兩造難以維持婚姻之重大事由確屬被上
    訴人之行為悖於夫妻間之忠誠義務無疑，且完全係始於被上
    訴人之個人行為所致，上訴人婚後不僅辛勤工作持家、維持
    家庭和樂，縱被上訴人離家棄子後，仍自始至終均為重築家
    庭及照顧幼女而努力以祈求被上訴人回頭，故依民法第一千
    零五十二條第二項但書規定，僅無責之上訴人方得提起本件
    離婚訴訟，被上訴人根本無任何權利訴請離婚以滿足其個人
    私慾等語，資為抗辯。於本院上訴聲明求為判決：如主文所
    示。
三、本件不爭執事項：
（一）、兩造於八十八年十一月二十三日結婚。兩造於○○年○月
    ○○日生育長女丙○○、○○年○月○○日生育次女丁
    ○○、○○年○月○○日生育三女戊○○。
（二）、被上訴人於九十四年二月即搬離兩造位於臺中市太平區○○
    街○○號之住所，迄今未返。
（三）、上訴人曾向被上訴人提起履行同居義務之訴，因上訴人起訴
    未繳裁判費，經原審法院限期補正後仍未繳納，原審法院以
    九十八年度婚字第七八一號民事裁定駁回上訴人之訴。
（四）、以上事實，為兩造所不爭執，並有上訴人所提出之戶籍謄本
    ；原審法院依職權調閱九十八年度婚字第七八一號民事裁定
    書等資料為證，自堪信為真實，本院自得採為判決之基礎。
四、本件爭執事項：
（一）、兩造婚姻有無民法第一千零五十二條第一項第三款規定之不
    堪同居之虐待情事？
（二）、兩造婚姻有無民法第一千零五十二條第二項規定之有難以維
    持婚姻之重大事由？如有難以維持婚姻之重大事由，是否可
    歸責於上訴人？
五、得心證之理由：
（一）、兩造婚姻有無民法第一千零五十二條第一項第三款規定之不
    堪同居之虐待情事？被上訴人主張：上訴人於婚後經常言語
    恐嚇及傷害伊，如於九十四年三月十二日及同年六月七日，
    上訴人毆打伊成傷，被上訴人因不堪上訴人同居之虐待，便
    搬離兩造共同生活之處所等語；上訴人辯稱：兩造婚姻關係
    當中根本未存有任何家庭暴力情事，期間僅因被上訴人外遇
    情事曝光後，惱羞成怒與伊扭打的偶發性互毆行為，惟此絕
    非屬訴請法院裁判離婚之重大事由等語。經查：
（1）、兩造於八十八年十一月二十三日結婚，婚後兩造共同生活於
    臺中市太平區○○街○○號之住所，並育有未成年子女丙
    ○○（長女，民國○○年○月○○日生）、丁○○（次
    女，民國○○年○月○○日生）、戊○○（叁女，民國○
    ○年○月○○日生），有被上訴人提出戶籍謄本一份為證
    （見原審卷第十至十一頁），並為上訴人所不爭執，此部分
    堪信被上訴人之主張為真實。
（2）、按夫妻之一方，有夫妻之一方對他方為不堪同居之虐待情形
　　者，他方得向法院請求離婚，民法第一千零五十二條第一項
  　第三款定有明文。所謂不堪同居之虐待，係指予以身體上或
    精神上不可忍受之痛苦，致不堪繼續同居者而言，如非客觀
    的已達於此程度，不容夫妻之一方，以主觀之見解，任意請
    求與他方離婚。又該「不堪同居之虐待」，應就具體事件，
    衡量夫妻之一方受他方虐待所受侵害之嚴重性，斟酌當事人
    之教育程度、社會地位及其他情事，是否已危及婚姻關係之
    維繫以為斷。若受他方虐待已逾越夫妻通常所能忍受之程度
    而有侵害人格尊嚴與人身安全者，即不得謂非受不堪同居之
    虐待（最高法院三十四年上字第三九六八號判例、司法院大
    法官會議釋字第三七二號解釋意旨參照）。再按，婚姻乃係
    男女兩性基於誠摯之相愛，而在生理與心理上結合，以組織
    家庭，並終生共同生活為目的。倘其一方予他方以身體上或
    精神上不可忍受之痛苦，致無從繼續保持共同生活之圓滿、
    安全及幸福，而生婚姻之破綻，即屬不堪同居之虐待，即得
    為離婚之原因。申言之，所謂不堪同居之虐待，包括身體上
    或精神上受不堪同居之虐待，究竟有無此種虐待，須從夫妻
    之一方對待他方，是否處於誠摯基礎而為觀察，故若一方主
    張受有他方不堪同居之虐待時，必須就雙方共同生活的全盤
    情況為觀察，以斷定其有無（最高法院七十年度台上字第一
    一二三號、七十年度台上字第一九二二號判決意旨參照）。
（3）、被上訴人主張：上訴人於婚後經常言語恐嚇及傷害伊，如於
    九十四年三月十二日及同年六月七日，上訴人毆打伊成傷等
    語，因認被上訴人受上訴人不堪同居之虐待，固提出診斷證
    明書一份為證（見原審卷第十二頁）。惟查，依被上訴人所
    提出就醫日期為九十四年六月七日之仁愛醫療財團法人大里
    仁愛醫院診斷證明書記載：「1.頭部外傷；2.左前臂挫傷」
    等語；原審法院依職權調閱臺灣臺中地方法院檢察署檢察官
    九十四年度偵字第六六六一號不起訴處分書之記載：「‧‧
    ‧被告（即上訴人，下同）於民國九十四年三月十二日上午
    四時二十分許‧‧‧因細故而與告訴人（即被上訴人，下同
    ）發生爭執，被告竟基於傷害他人身體之犯意‧‧‧使告訴
    人因而受有頭部外傷合併後枕部挫傷、臉部挫傷等傷害等情
    （見原審卷第四十頁），及本院於一百年二月二十二日行準
    備程序時，訊問證人即兩造之長女丙○○，證稱：「（法官
    問：媽媽在家的時候，有無看到爸爸與媽媽吵架？）我沒有
    看過。」、「（法官問：在家裡時，有無看到爸爸打媽媽？
    ）沒有。」、「（法官問：媽媽有無說話很大聲與爸爸對話
    ？）有時候會。」等語（見本院卷第三十一頁反面至三十二
    頁），參以兩造於九十四年六月七日發生爭吵時，上訴人亦
    受有右肩挫傷，有台灣台中地方法院檢察署九十五年度偵緝
    字第七十號不起訴處分書一份附卷可稽（見原審卷第五十九
    頁），衡諸常情，尚難認上訴人係居於強勢施暴之一方，而
    致被上訴人屈於弱勢受暴之地位而受虐待。且被上訴人九十
    四年二月間負氣離家後，上訴人仍出外四處尋找，顯見兩造
    雖因被上訴人外遇之細故而起爭執（詳下述），惟上訴人仍
    對被上訴人關心掛念，足見兩造婚姻關係中，雖因此細故而
    致勃谿成傷，然此僅能證明兩造確有曾因細故爭吵，而彼此
    互抓成傷而已，客觀上並未逾越夫妻通常所能忍受之程度。
    至於上訴人所為之傷害行為，其頻率多寡、程度如何？及婚
    後上訴人是否經常以言語恐嚇被上訴人等，被上訴人均未能
    舉證以證其詞，是上訴人之上揭互抓傷害，雖對被上訴人有
    不信任、不尊重情形，惟尚難認達到對被上訴人予身體上或
    精神上不可忍受之痛苦，致無從繼續保持共同生活之圓滿、
    安全及人格尊嚴，從而被上訴人主張依民法第一千零五十二
    條第一項第三款規定之不堪同居之虐待請求離婚云云，難認
    可採。
（二）、兩造婚姻有無民法第一千零五十二條第二項規定之有難以維
    持婚姻之重大事由？如有難以維持婚姻之重大事由，是否可
    歸責於上訴人？被上訴人主張：兩造分居期間，上訴人於九
    十五年六月中旬打破伊於臺中縣霧峰鄉○○○路○○之○
    ○號住家之門窗；又於九十六年一月十五日十二時許，上訴
    人因懷疑伊發生外遇而騷擾伊，並揚言要致伊於死地，令伊
    心生畏懼，是伊因無法忍受受虐，遂向原審法院聲請核發保
    護令，經法院核發九十六年度家護字第四一二號民事通常保
    護令在案，另上訴人兩年多來未從事任何工作，不思照養家
    庭，每日借酒澆愁，而兩造自九十四年開始分居，至今已約
    六年，故上訴人上開所為，已逾越夫妻通常所能忍受之程度
    ，且已危及婚姻關係之維繫而生破綻，並為可歸責於上訴人
    之離婚事由等語；上訴人則辯稱：本件兩造難以維持婚姻之
    重大事由確屬被上訴人之外遇行為悖於夫妻間之忠誠義務，
    且完全係始於被上訴人之個人行為所致，伊婚後不僅辛勤工
    作持家、維持家庭和樂，縱被上訴人離家棄子後，仍自始至
    終均為重築家庭及照顧幼女而努力，故依民法第一千零五十
    二條第二項但書規定，僅無責之伊方得提起本件離婚訴訟，
    被上訴人根本無任何權利訴請離婚以滿足其個人私慾等語。
    經查：
（1）、按有前項以外之重大事由，難以維持婚姻者，夫妻之一方得
    請求離婚。但其事由應由夫妻之一方負責者，僅他方得請求
    離婚，民法第一千零五十二條第二項定有明文。又民法第一
    千零五十二條第二項所稱「有前項以外之重大事由，難以維
    持婚姻者」，係抽象的、概括的離婚事由，此乃緣於民國七
    十四年修正民法親屬編時，為因應實際需要，參酌各國立法
    例，導入破綻主義思想所增設。但其事由應由夫妻一方負責
    者，僅他方得請求離婚，是其所採者為消極破綻主義精神，
    而非積極破綻主義，經原判決說明綦詳。關於「難以維持婚
    姻之重大事由」，其判斷之標準為婚姻是否已生破綻而無回
    復之希望。而婚姻是否已生破綻無回復之希望，則應依客觀
    之標準，即難以維持婚姻之事實，是否已達於倘處於同一境
    況，任何人均將喪失維持婚姻意欲之程度而定。至於同條項
    但書所規定「難以維持婚姻之重大事由應由夫妻之一方負責
    者，僅他方得請求離婚」，乃因如肯定有責配偶之離婚請求
    ，無異承認恣意離婚，破壞婚姻秩序，且有背於道義，尤其
    違反自己清白（ｃｌｅａｎ　ｈａｎｄｓ）之法理，有欠公
    允，同時亦與國民之法感情及倫理觀念不合，因而採消極破
    綻主義。倘該重大事由，夫妻雙方均須負責時，應比較衡量
    雙方之有責程度，僅責任較輕之一方得向責任較重之他方請
    求離婚，如有責程度相同時，雙方均得請求離婚，始屬公允
    ，是責任較重之一方應不得向責任較輕之之他方請求離婚（
    最高法院九十四年度台上字第一一五號、九十四年度台上字
    第二０五九號判決意旨、九十五年度第五次民事庭會議決議
    參照）。
（2）、上訴人稱，被上訴人於離家前確實曾與不知名男子有不正常
    之男女關係，且其等在外並發生性行為，及伊於九十四年二
    月被上訴人離家後即未再與其發生性行為等語；雖為被上訴
    人所否認，並稱：伊於九十四年六月二十九日在○婦產科門
    診之早期妊娠而實施人工流產手術，伊係受胎自上訴人等語
    。經查：
①、上訴人稱，被上訴人於婚姻期間曾與外遇對象發生性行為，
　　經伊查獲後，並將其等性交過後所擦拭之衛生紙拿給被上訴
　  人母親己○○看等語，已經證人即上訴人母親己○○於本院
    證述屬實（見本院卷第六十六頁），足見上訴人之上開指訴
    ，並非子虛。雖證人己○○證稱可能是女人的白帶等語，惟
    證人己○○為已生過多名子女之婦人，對女人生理白帶或男
    人精液必有相當認識，故其對於是否為女人之生理白帶或男
    人精液，豈非不能辦別？其上開證述，難謂無隱瞞或坦護其
    女兒即被上訴人之情，足見證人己○○此部分之證述，為不
    可採。
②、再就被上訴人離家後與外遇對象發生性行為乙事：本件依上
    訴人請求函查被上訴人於九十四年二月離家前後就醫診治紀
    錄，經本院於一百年三月七日分別以１００中分鎮民群決１
    ００家上2字第０２７４７號、第０２７４８號函請○婦產
　　科、○○婦產科說明被上訴人就醫紀錄情形，經○○婦產科
　  診所於一百年三月十一日檢送被上訴人病歷；○婦產科於一
    百年三月二十三日便簽說明被上訴人於九十四年六月二十九
    日因早期妊娠而就醫，並依優生保健法實施人工流產手術等
    語（見本院卷第五十二、五十三、六十九至七十三、七十八
    頁），而依○○婦產科診所之病歷，可知被上訴人於九十四
    年六月二十八日實施子宮超音波檢查結果：「（1）Ｕｔｅｒｕ
    ｓ：ｓｉｚｅ～５ｗｋ　Ｓｏｎａｒ　ｆｉｎｄｉｎｇｓ
    ｂｙ０５」（見本院卷第七十頁反面至七十一頁），復經本
　　院於一百年三月三十日以電話查詢方式詢問　庚○○醫師，
　  庚○○稱：「（法官問：詢問一百年三月二十三日函覆高分
    院之診原因『早期妊娠』是指懷孕幾個月？）所指『早期妊
    娠』是指懷孕一個月半月。」等語（見本院卷第八十二頁）
    ，則據此推算，被上訴人係於九十四年五月十七日至二十四
    日之期間懷孕（被上訴人係於九十四年六月二十九日依優生
    保健法實施人工流產手術，已如上述）。再本院分別於一百
    年三月十五日、四月十二日行準備程序時，訊問被上訴人，
    陳稱：「（法官問：何時離開家裡？）九十四年二月。」、
    「（法官問：〈提示原審卷第六十八頁〉上訴人有無會同被
    上訴人去做人工流產？）沒有。」等語（見本院卷第六十五
    頁、第九十一頁反面），是被上訴人係於九十四年二月間離
    家，被上訴人並於九十四年六月九日向原審法院聲請暫時保
    護令，顯見被上訴人於上開期間兩造既因上訴人懷疑其外遇
    細故爭吵而離家，被上訴人並進而向法院聲請暫時保護令，
    足徵當時兩造相處已不融洽，縱上訴人欲向被上訴人求歡，
    衡諸常情，必遭被上訴人拒絕。至被上訴人再稱，上訴人係
    於九十四年五月間曾到伊住處強行進入求歡，所以這次應該
    是最後一次等語。惟查證人己○○證稱，九十四年五月間上
    訴人到被上訴人的家裡是拿複製的鑰匙強行進入（上訴人則
    辯稱實際上是被上訴人的哥哥開門讓上訴人進去的），當時
    被上訴人之哥哥確實有在家等語（見本院卷第六十六頁），
    於當時情形，被上訴人與上訴人仍因外遇細故在爭吵持續中
    ，其間氣氛不佳，在此種不和諧的狀況下，被上訴人豈願意
    與上訴人發生性行為？何況當時被上訴人的母親與哥哥都在
    家裡，自不可能對被上訴人強行求歡，更不可能在被上訴人
    的家人面前發生性關係，再者，倘若係受胎自上訴人，何以
    墮胎時未請上訴人陪同在場？益見被上訴人所稱上開懷孕係
    受胎自上訴人云云，實不足取。
③、基上，足認上訴人辯稱，被上訴人於兩造婚姻關係存續中，
    因其與外遇對象通姦而懷孕等語，應可信為真實。
（3）、上訴人又稱：上訴人兩年多來未從事任何工作，不思照養家
    庭，每日借酒澆愁，並多次到伊工作場所叫囂、騷擾等情事
    等語。惟查本院於一百年二月二十二日行準備程序時，訊問
    證人即兩造之長女丙○○，證稱：「（法官問：媽媽離開後
    何人照顧你？）爺爺、奶奶照顧我，因為爸爸要上班。」等
    語（見本院卷第三十一頁反面），是被上訴人所稱上訴人未
    從事任何工作，不思照養家庭，自與事實不符。另被上訴人
    稱上訴人多次到上訴人工作場所叫囂、騷擾等情事，惟此為
    上訴人所否認，被上訴人復未能提出相關證據證明，則被上
    訴人此部分之主張，難謂可採。
（4）、再兩造婚姻生活中發生爭吵之唯一原因，為被上訴人與外遇
    對象通姦乙事，業經證人己○○證述甚明（見本院卷第六十
    六頁），足見上訴人之離家，係因被上訴人發生通姦後，遭
    上訴人發現，被上訴人因而期待離婚，才於九十四年二月間
    自行離家，因而與上訴人分居迄今，致生婚姻破綻事由。徵
    之婚姻乃一男一女之兩性結合，以組織家庭，並「永久共同
    生活」為目的，兩造長期分居，違反夫妻應盡同居義務，致
    婚姻中夫妻彼此扶持之特質蕩然無存，顯嚴重影響兩造婚姻
    關係。是經本院審究兩造婚姻破裂及長期分居之主要原因，
    肇因於被上訴人與外遇對象通姦而違背夫妻忠誠義務，被上
    訴人進而期待離婚而逕自搬離兩造共同居住處，經本院再予
    勸諭，被上訴人仍堅拒返家（見本院卷第九十一頁反面），
    從而被上訴人自不得據此主張，兩造分居後無法修復兩造婚
    姻關係為可歸責於上訴人。
（5）、又被上訴人於外遇後，兩造進而爭吵而彼此互抓成傷，被上
    訴人並因而向法院聲請保護令，有被上訴人提出診斷證明書
    、原審法院九十六年度家護字第四一二號民事通常保護令各
    一份為證，雖本件兩造婚姻破綻之肇因於被上訴人之外遇情
    事，但上訴人於被上訴人發生外遇及離家後，未能以理性處
    理，致兩造婚姻破裂越來越大，終至兩造婚姻之互信基礎盡
    失，而無法修復，故上訴人對兩造婚姻破綻亦應有可歸責之
    事由。
（6）、基上所陳，兩造誠摰互信之感情基礎，已難期修復，雙方共
    同生活的婚姻目的已經不能達成，堪認兩造婚姻確實已生破
    綻而無回復之希望，自有不能維持婚姻之重大事由，惟造成
    此項重大事由之破綻原因，揆諸上情，係起因於被上訴人之
    外遇所衍生，故應認係可歸責於責任較重之被上訴人，而非
    可歸責於責任較輕之上訴人，從而責任較重之被上訴人自不
    得向責任較輕之上訴人請求離婚，是依上開說明，被上訴人
    依民法第一千零五十二條第二項之規定，請求判決離婚，自
    難可取。
六、綜上所述，被上訴人依民法第一千零五十二條第一項第三款
    、第二項之規定，請求判決離婚，依法無據，不應准許。原
    審未查，為上訴人敗訴之判決，自有未洽，上訴意旨指摘原
    判決不當，求予廢棄改判，為有理由，自應由本院予以廢棄
    改判如主文第二項所示。
七、本件事證已臻明確，兩造其餘攻擊防禦方法及舉證，經審酌
    均於判決之結果無影響，爰不一一論述，附此敘明。
八、據上論結，本件上訴為有理由，依民事訴訟法第四百五十條
    、第七十八條，判決如主文。
中　　華　　民　　國　 100　　年　　5 　　月　　25　　日
  　　　　　　　民事第六庭  　審判長法　官  袁再興
　　　　　　　　　　　　　　        法　官  吳惠郁
　　　　　　　　　　　　　　        法　官  盧江陽
以上正本係照原本作成。
被上訴人得上訴。
如對本判決上訴，須於收受判決送達後20日內向本院提出上訴書
狀，其未表明上訴理由者，應於提出上訴後20日內向本院提出上
訴理由書（須按他造人數附具繕本）。
上訴時應提出委任律師為訴訟代理人之委任狀。具有民事訴訟法
第466條之1第1項但書或第2項之情形為訴訟代理人者，另應附具
律師及格證書及釋明委任人與受任人有該條項所定關係之釋明文
書影本。如委任律師提起上訴者，應一併繳納上訴審裁判費。
                                    書記官  陳麗玉
中　　華　　民　　國　 100　　年　　5 　　月　　25　　日
                                                      Ａ

